【裁判字號】    90,易,3347
【裁判日期】    901219
【裁判案由】    違反動產擔保交易法
【裁判全文】
臺灣臺中地方法院刑事判決                          九十年度易字第三三四七號
    公  訴  人  臺灣臺中地方法院檢察署檢察官
    被      告  甲○○
右列被告因違反動產擔保交易法案件，經檢察官提起公訴（九十年度偵字第一三四一
四號），本院判決如左：
    主  文
甲○○動產擔保交易之債務人，意圖不法之利益，將標的物遷移，致生損害於債權人
，處有期徒刑參月，如易科罰金，以參佰元折算壹日。
    事  實
一、甲○○於民國八十九年十二月七日，以動產擔保交易之動產抵押方式，向臺北銀
    行股份有限公司（以下簡稱臺北銀行）貸款新臺幣（下同）六十五萬元，由甲○
    ○提供其所有車牌號碼ＢＶ─三五六八號自小客車設定動產抵押，供為其貸款債
    務之擔保，並經向臺中縣豐原監理站辦妥動產抵押權設定登記，為動產擔保交易
    之債務人。雙方約定上開貸款金額分三十六期清償，自九十年一月十一日起按月
    清償二萬四千一百五十六元，並約定前開設定動產抵押之標的物存放處所為臺中
    縣潭子鄉○○路○段八二號，於債務未全部清償之前，甲○○不得將標的物任意
    遷移、出賣、出質、移轉、抵押或為其他處分。詎甲○○竟意圖不法之利益，於
    借得款項後，僅清償第一期款，尚欠六十三萬四千六百二十七元，竟自九十年二
    月十一日起即拒不繳款，且於九十年五、六月間，將標的物遷移前開存放處所，
    至今上開自小客車仍不知去向，致臺北銀行追索無著而受有損害。
二、案經臺北銀行訴請臺灣臺中地方法院檢察署檢察官偵查起訴。
    理  由
一、訊據被告甲○○固不諱言有以其所有車牌號碼ＢＶ─三五六八號自小客車設定動
    產抵押向告訴人臺北銀行借款、及嗣後僅清償一期款項即未再清償之事實，惟矢
    口否認有何違反動產擔保交易法之犯行，並辯稱：前開車輛在九十年五、六月間
    ，出借與真實姓名不詳、綽號「阿雄」之男子，嗣「阿雄」駕駛該車在高速公路
    發生車禍，迄今「阿雄」仍未將車輛歸還云云。惟查，被告於偵查及本院審理中
    均供稱：不知「阿雄」之真實姓名、住址及聯絡方式，且車禍後伊既未前往查看
    車輛受損情形，亦未詢問「阿雄」車輛係在何處修理等語，按諸常情，自小客車
    價值不菲，一般人絕無將之出借予不知真實姓名、住址、聯絡方式之人，否則日
    後將無法索還，被告既稱連「阿雄」之真實姓名、住址、聯絡方式均不知悉，竟
    出借車輛，且於得知車禍發生後，既未前往查看車輛受損情形，亦未詢問車輛發
    生車禍後之修理處所，顯均與常情有悖，被告前開所辯，應屬事後卸責之詞，不
    足採信。此外，被告右揭犯行復據告訴代理人乙○○於偵查及本院審理中指訴甚
    詳，並有動產擔保交易動產抵押設定設定登記申請書、車輛協尋查訪紀錄表、付
    款紀錄查詢表、催收紀錄明細表各一份及查訪照片四幀在卷可資佐證，本案事證
    明確，被告右揭犯行堪以認定。
二、按被告甲○○為動產擔保交易之債務人，其於向告訴人貸得款項後，任意遷移標
    的物，且僅清償一期後即拒絕清償餘款，其有不法利益之意圖，並致生損害於告
    訴人甚明。故核被告所為，係犯動產擔保交易法第三十八條之罪。爰審酌被告之
    品行、犯罪之動機、目的、手段平和、借得款項後僅清償一期期款二萬四千一百
    五十六元，後即拒絕清償，所積欠之金額尚高達六十三萬四千六百二十七元，被
    害人所受損害情況非微，及其犯罪後仍飾詞圖卸刑責，復尚未與被害人達成和解
    ，亦未再行清償任何款項，顯不知悛悔等一切情狀，量處如主文所示之刑，並諭
    知易科罰金之折算標準。
據上論斷，應依刑事訴訟法第二百九十九條第一項前段，動產擔保交易法第三十八條
，刑法第十一條前段、第四十一條第一項前段、罰金罰鍰提高標準條例第一條前段、
第二條，判決如主文。
中      華      民      國      九十      年      十二    月    十九    日
                                 臺灣臺中地方法院刑事第二庭
                                         法  官  呂  麗  玉
右正本證明與原本無異。
如不服本判決，應於判決送達後十日內向本院提出上訴狀，上訴於臺灣高等法院臺中
分院( 須附繕本 )。
                                         書記官
中      華      民      國      九十      年      十二    月    十九    日
動產擔保品交易法第三十八條
動產擔保交易之債務人，意圖不法之利益，將標的物遷移、出賣、出質、移轉、抵押
或為其它處分，致生損害於債權人者，處三年以下有期徒刑、拘役或科或併科六千元
以下之罰金。


司法院資訊處製作；財團法人民間司法改革基金會備份。
